【裁判字號】    97,聲減,109
【裁判日期】    970910
【裁判案由】    聲請減刑等
【裁判全文】
臺灣臺東地方法院刑事裁定             97年度聲減字第109號
聲  請  人  臺灣臺東地方法院檢察署檢察官
受  刑  人  甲○○
上列受刑人因違反森林法等案件，已經判決罪刑確定，聲請人
聲請減刑及定應執行刑（97年度聲減字第100號），本院裁定如
下：
    主  文
甲○○所犯附表編號一之犯罪，減為有期徒刑參月，併科罰金捌
仟玖佰元，罰金如易服勞役，以參佰元即新臺幣玖佰元折算壹日
，與附表編號二、三所列不予減刑之犯罪及附表編號四所列已減
刑之犯罪所處之刑，應執行有期徒刑捌年伍月，併科罰金新臺幣
拾柒萬元，罰金如易服勞役，以新臺幣壹仟元折算壹日。
    理  由
一、受刑人甲○○於附表所列日期犯如附表所列之罪，經如附表
    所列之法院判處如附表所列之刑確定在案。
二、茲檢察官以受刑人所犯附表編號1所犯之違反森林法案件，
    犯罪時間在中華民國九十六年四月二十四日以前者，合於減
    刑條件，聲請減刑，並聲請與附表編號2、3不予減刑之犯罪
    ，及附表編號4所列已減刑之犯罪所處之刑，定應執行刑。
三、按數罪併罰，有二裁判以上者，依刑法第51條規定，定其應
    執行刑，刑法第53條亦有明定。又按受刑人行為後，刑法業
    經修正，並於94年2月2日，經總統以華總一義字第09400014
    901號令公布，且自95年7月1日施行，修正後刑法第2條第1
    項規定：「行為後法律有變更者，適用行為時之法律。但行
    為後之法律有利於行為人者，適用最有利於行為人之法律。
    」 (刑法第2條第1項固經修正，惟其僅係新、舊法之比較適
    用原則之宣示性指導原則，並非實體刑罰法律，自不生行為
    後法律變更之比較適用問題，應逕予適用修正後之此一規定
    )，則就屬於法律變更 (即犯罪成立要件及其處罰效果之內
    容作修正或廢止)部分，自應就有利或不利於被告之一切相
    關情狀，綜合全部結果而為比較，以定其應適用之法律。本
    件受刑人於裁判確定前犯如附表所載之罪，均係於95年7月1
    日前犯之，修正前刑法第51條第5款係規定：「宣告多數有
    期徒刑者，於各刑中之最長期以上，各刑合併之刑期以下，
    定其刑期。但不得逾二十年。」；惟修正後刑法第51條第5
    款則規定：「宣告多數有期徒刑者，於各刑中之最長期以上
    ，各刑合併之刑期以下，定其刑期。但不得逾三十年。」，
    兩相比較，修正後之規定並非較有利於行為人，依修正後刑
    法第2條第1項前段之規定，應依修正前刑法第51條第5款規
    定，定其應執行之刑。次按數罪併罰中之一罪，依刑法規定
    得易科罰金，若因與不得易科之他罪併合處罰結果而不得易
    科罰金時，原可易科部分所處之刑，自亦無庸為易科折算標
    準之記載 (參照司法院大法官會議釋字第144號解釋)，是本
    件受刑人行為後關於易科罰金之法律固有變更，然因其所犯
    其中之罪與不得易科之他罪合併處罰之結果，已不得易科罰
    金，故尚無易科罰金法律變更比較適用之問題，應予敘明。
四、經查：本件受刑人甲○○所犯附表編號1森林法之罪，前經
    本院於95年11月17日，以95年度簡上字第16號判處有期徒刑
    6月，如易科罰金以銀元300元折算1日，併科罰金銀元17800
    元即新臺幣（下同）53400元，罰金如易服勞役，以銀元300
    元折算1日，該判決並於95年11月17日確定，有本院95年度
    簡上字第16號、95年度東簡字第163號刑事判決及台灣高等
    法院被告前案紀錄表足稽，該罪之犯罪時間係在96年4月24
    日以前，應予減刑，故檢察官就此部分聲請減刑並無不合，
    雖原確定判決有諭知易科罰金之折算標準，惟依大法官會議
    釋字第144號解釋意旨，本罪因與不得易科之他罪併合處罰
    結果而不得易科罰金，故無庸為易科折算標準之記載，爰減
    刑為有期徒刑3月，併科罰金8900元（即新臺幣26700元），
    罰金如易服勞役以300元（即新臺幣900元）折算1日。
五、至於受刑人所犯編號2、3之罪，則係94年1月26日修正公布
    前槍砲彈藥刀械管制條例第11條，及94年1月26日修正公布
    後槍砲彈藥刀械管制條例第12條第1項之罪，均經分別宣告1
    年6月以上之有期徒刑，自均不得減刑。而受刑人所犯附表
    編號4之罪，因犯罪時間為96年4月24日前，又非不得減刑之
    罪，經本院減為有期徒刑5月，併科罰金新臺幣2萬元，罰金
    如易服勞役以新臺幣1000元折算壹日。上揭附表編號2、3、
    4之罪，經定應執行刑有期徒刑8年3月，併科罰金新臺幣16
    萬元，罰金如易服勞役，以新臺幣1000元折算1日，亦有本
    院95年度訴字第177號判決書及臺灣高等法院被告前案紀錄
    表份附卷可稽。中華民國96年罪犯減刑條例第8條第1項規定
    ：「依本條例應減刑之罪，已經判決確定尚未執行或執行未
    完畢者，由檢察官或應減刑之人犯聲請最後審理事實之法院
    裁定之。」，可知「執行已完畢者」，不在減刑之列，除裁
    判確定前所犯數罪符合數罪併罰之要件，僅因檢察官未及聲
    請法院定應執行刑而接續執行之情形，法院對於其減刑並定
    應執行刑之聲請應予准許外，凡不合數罪併罰之要件而併合
    執行（接續執行）之案件，已執行完畢部分，其減刑之聲請
    即不應准許（96年7月11日台灣高等法院第3次刑事庭庭長會
    議中華民國96年減刑條例法律問題(三)決議參照）。茲附表編
    號1之罪宣告之刑雖經執行，但因附表編號2、3、4之犯罪時
    間，均在附表編號1之犯罪判決確定之95年11月17日前，從
    而，檢察官就附表編號1之罪聲請減刑後，與附表編號2、3
    不得減刑之罪，及附表編號4所列已減刑之犯罪所處之刑，
    屬數罪併罰之案件，依減刑條例第11條適用刑法第51條，聲
    請定其應執行刑，亦無不合。
六、按數罪併罰有二以上裁判，其易刑折算標準不同，均已確定
    ，減刑後合併定執行刑時，其易刑之折算標準，依刑法第2
    條第1項但書意旨，選擇最有利於受刑人之折算標準定之，
    法院辦理96年減刑案件應行注意事項第34項定有明文。茲附
    表編號1之罰金易服勞役標準，適用修正前刑法第42條第2項
    ；而附表編號2、3、4之罪，罰金易服勞役標準則適用修正
    後刑法第42條第3項。自應就罰金易服勞役標準為新舊法比
    較。修正前刑法第42條第2項關於罰金易服勞役之折算標準
    原規定：「易服勞役以銀元1元以上銀元3元以下，折算1日
    。但勞役期限不得逾6個月」（按：此規定配合修正前罰金
    罰鍰提高標準條例第2條【現已刪除】規定，就其原定數額
    提高為100倍折算1日，則最高應以銀元300元折算1日，經折
    算為新台幣後，應以新台幣900元折算為1日）及修正前之刑
    法第42條第3項原規定：「罰金總額折算逾6個月之日數者，
    以罰金總額與6個月之日數比例折算」；但修正後之刑法第
    42條第3項則規定：「易服勞役以新台幣1000元、2000元或
    3000元折算1日。但勞役期限不得逾1年」及修正後之刑法第
    42條第5項前段規定：「罰金總額逾1年之日數者，以罰金總
    額與1年之日數比例折算」。經比較新舊法，修正後關於罰
    金易服勞役之折算標準金額提高，將使易服勞役之日數減少
    ，倘依修正後易服勞役規定折算結果未逾6個月者，應以修
    正後之規定對被告有利，倘超過6個月者，則以修正前之規
    定對被告有利。本件併科受刑人罰金新台幣17萬元，若依新
    法最低折算標準（新臺幣1000元折算1日），易服勞役期間
    ，未逾6月之勞役期間，若依舊法之最高折算標準（新臺幣
    900元折算1日），其折算之易服勞役日數則逾6個月，從而
    ，舊法對被告較不利，故就罰金刑部分，應依修正後刑法第
    42條第3項前段，諭知易服勞役之折算標準。
七、依刑事訴訟法第477條第1項，刑法第2條第1項、第42條第3
    項，第51條第5款（修正前）、第7款，中華民國96年罪犯減
    刑條例第2條第1項第3款、第8條第1項、第11條，裁定如主
    文。
中    華    民    國    97    年    9     月    10    日
                  刑事第一庭  法  官  陳義忠
以上正本證明與原本無異。
如不服本裁定，應於裁定送達後5日內向本院提出抗告狀（須附
繕本）。「切勿逕送上級法院」
                              書記官  高美枝
中    華    民    國    97    年    9     月    10    日


司法院資訊處製作；財團法人民間司法改革基金會備份。
